最高法院刑事判決　　　　　　　　　　　　　　　九十一年度台上字第三二七一號
　　上　訴　人　乙○○
　　　　　　　　甲○○
右上訴人等因貪污等罪案件，不服台灣高等法院台南分院中華民國九十一年二月六日
第二審判決（九十年度上訴字第一六一一號，起訴案號：台灣台南地方法院檢察署八
十七年度偵字第九五八六號），提起上訴，本院判決如左：
    主  文
原判決關於乙○○、甲○○部分撤銷，發回台灣高等法院台南分院。
　　理  由
本件原判決認定上訴人甲○○於民國八十七年間任職於高雄縣警察局六龜分局警員，
為依據法令從事公務之人員，與轄內六龜鄉中興村中庄二七七號之上訴人乙○○熟識
，乙○○以經營駿豐車行為幌，專門收受來路不明之贓車，並加以不法變造或以借屍
還魂方式牟取暴利，顯係以此營生，其有多次竊盜、贓物、詐欺、偽造文書等犯罪前
科，有犯罪之習慣。因王金正所有車號ＴＩ｜九○○九號（車身號碼：ＷＤＢ000
0000Ａ一九二四○○）黑色賓士牌Ｓ三二○型自用小客車，於八十六年十二月二
十九日上午十時許，在台北市失竊，乃透過電台懸賞查尋失車，並將此事告知友人陳
馬良，羅順寶因與陳馬良為結拜兄弟而得知此事，羅順寶即登報代為尋找上開失車，
後來乙○○主動和羅順寶連絡，表示願以新台幣（下同）五十萬元購買王金正失車之
車籍資料，羅順寶乃聯絡王金正告知上情，後來王金正、乙○○談妥買賣條件為乙○
○可代找到失車，但王金正須配合至警局領回車輛，交付完整之車籍資料及相關證明
文件，並向監理機關辦理車輛過戶予乙○○及請領新牌後，始能取得五十萬元價款。
乙○○明知自不詳姓名之人所取得車號ＣＥ｜一六九八號（車身號碼：ＷＤＢＧＡ三
三Ｅ五ＳＡ二五五三一○）黑色賓士牌自用小客車係陳秀芬於八十七年四月三十日在
台北縣板橋市失竊之贓車，竟予收受，將原車身號碼磨滅，重新打造變更為王金正失
車之車身號碼，並將委託劉嘉明（由第一審另案審理）偽造之王金正車身號碼鋁牌一
面，置於水箱架上，再將車輛放置於特定地點，通知甲○○至該地點假裝尋獲王金正
失車。甲○○明知乙○○取得之車輛係來源不明且經變造之贓車，為圖乙○○取得該
車之不法利益，竟利用執行職務之便，填具不實車輛尋獲證明單，通知王金正於其執
勤時前來領回。八十七年五月二十九日上午十時三十分許，在高雄縣警察局岡山分局
永安分駐所，由甲○○利用職務製作不實筆錄，及以不知情之永安分駐所值班警員王
萬寶名義製作尋獲證明單，交王金正簽署贓物領據，王金正領得贓車後，隨即交乙○
○駕駛，由羅順寶另駕車搭載王金正尾隨在後，共同持甲○○所交付之車輛尋獲證明
單至台南市監理站，註銷王金正原車牌ＴＩ｜九○○九號，請領新牌，致監理站承辦
人員據以發給Ｄ三｜七五三二號新車牌，並登載於異動登記書，足生損害於陳秀芬及
監理機關對車輛、車籍管理之正確性。乙○○於完成請領新牌取得車籍資料後，即當
場交付現款五十萬元予王金正，取回車輛。又陳敏郎所有三陽雅歌車號ＶＡ｜五五五
六號（引擎號碼：Ａ四Ｅ○九三六二）藍色自用小客車，於八十七年五月二十五日失
竊，同年六月一日為警尋獲發還時，已嚴重撞毀，經莊國瑞介紹交由乙○○估價修復
費十二萬元，陳敏郎遂將該車委請乙○○修復並代為繳銷原車牌，請領新牌。惟乙○
○並未就原車修復，明知自不詳姓名之人所取得車號ＴＶ｜二七一六號三陽雅歌同型
藍色自用小客車（引擎號碼：Ａ四Ｅ二五八二○，車身號碼：二ＪＫ｜○五一四）係
陳基泉於八十七年六月十四日零時在台南市失竊之贓車，竟將該贓車引擎號碼、車身
號碼均磨滅，重新打造為陳敏郎送修車輛之引擎號碼、車身號碼，於八十七年六月九
日以陳敏郎名義向屏東監理站繳銷原ＶＡ｜五五五六號車牌，重新請領Ｓ八｜七一七
七號新車牌，將車交付陳敏郎，致生損害於陳基泉及監理機關對車輛、車籍管理之正
確性，並使陳敏郎損失原送修車輛及修理費十二萬元。乙○○再於八十四年九月二十
一日經由不詳姓名之男子向葉金錚購入ＲＯ｜五一○二號（引擎號碼：三Ｇ八二Ｄ○
○八七八二、車身號碼：三二○七七八Ａ）肇事受損之中華藍色自用小貨車一輛，登
記其子鄭常乙名義，明知自不詳姓名之人所取得車號ＯＷ｜○四九九號中華藍色小貨
車係賴豐聲於八十四年十一月二十八日，在台中市失竊之贓車，竟將該車引擎號碼、
車身號碼磨滅，偽造車身號碼三二○七七八Ａ，卸下原車牌ＯＷ｜○四九九號二面，
改懸掛ＲＯ｜五一○二號車牌。乙○○於八十七年間向不詳姓名之人購入柯佳萍所有
車號ＮＧ｜○九七七號（車身號碼：ＷＤＢ0000000Ａ一○九三五五）車禍受
損之賓士牌自用小客車一輛及進口貨物完稅證明、原廠保證書、車籍資料等，乙○○
明知自不詳姓名之人所取得車號：ＵＳ｜七六七八號（車身號碼：ＷＤＢ00000
00Ａ○四九○五九，引擎號碼：00000000000000）賓士牌自用小客
車係生健貿易股份有限公司所有，於八十七年五月十九日在高雄市失竊之贓車，竟將
該公司所失竊之贓車車身號碼偽造為ＷＤＢ0000000Ａ一○九三五五，並偽造
該車身號碼鋁牌，貼附於贓車上，卸下ＵＳ｜七六七八號車牌，懸掛柯佳萍所有ＮＧ
｜○九七七號車牌，於八十七年五月下旬，在嘉義市委託陳文昭代尋買主，陳文昭再
委託黃昭瑋，黃昭瑋經由經營車行之許正秋尋得買主謝宏德，於八十七年六月八日，
在台南縣仁德鄉○○路八十八號謝宏德之弟謝耀錕經營之汽車買賣營業所，將該車以
一百十七萬元出售謝宏德，乙○○於翌日在謝宏德不知情下，持該車及車籍資料向台
南監理站辦理過戶登記，使台南監理站對車籍管理發生不正確之結果，黃昭瑋再將車
款交付乙○○，獲取酬金一萬元等情。因而撤銷第一審關於乙○○部分之判決，改判
仍論處乙○○以收受贓物為常業罪刑，並諭知應於刑之執行前，令入勞動場所強制工
作三年；並維持第一審論處甲○○依據法令從事公務之人員，對於主管之事務，直接
圖私人不法之利益罪刑之判決，駁回甲○○在第二審之上訴，固非無見。
惟查：(一)、科刑之判決書，對於犯罪事實必須詳加認定，而後於理由內敘明其認定犯
罪事實所憑之證據及其認定之理由，方足以資論罪科刑，其所載事實、理由與所宣告
之主文，尤必互相一致，若僅於理由內敘明其有犯罪之證據，而事實欄並未認定，則
理由失其根據，僅於主文宣告其罪刑，而事實理由內均未記載，則主文亦失其根據，
均與法定程式不符，其判決即難謂非違法。本件就甲○○部分，第一審判決之主文係
記載「甲○○依據法令從事公務之人員，對於主管之事務，直接圖私人不法之利益」
，原判決雖予維持，惟所謂主管事務，係指依法令於職務上對於該事務有主持或執行
之權責者而言，此項主管事務之內容，自應於事實欄詳予認定，並於理由欄中敘明所
憑之證據及理由，方始與主文之宣告一致。原判決事實欄就何者為甲○○主管之事務
，非唯未認定記載，理由中亦未說明論列，已難謂係適法。又原判決事實欄係記載甲
○○「為圖乙○○取得該車之不法利益，竟利用執行職務之便，填具不實車輛尋獲證
明單」（見原判決第六頁第六至七行），則原判決究係認定甲○○對於非主管或監督
之事務，利用職權機會或身分圖利，抑或認定對於主管之事務，直接圖利，事實尚屬
未臻明確，本院無從為原審就此部分適用法律正確與否之判斷。(二)、有罪判決書之事
實一欄為適用法令之依據，凡與適用法令有關之事實必須詳為記載，始足為適用法令
之基礎。依原判決事實欄之記載，自用小客車或小貨車，分別各有車號、車身號碼及
引擎號碼三種，雖其認定乙○○將陳基泉、賴豐聲分別失竊車號ＴＶ｜二七一六藍色
自用小客車、ＯＷ｜○四九九號藍色小貨車上之引擎號碼及車身號碼均予磨滅，重新
分別打造為陳敏郎送修之車號ＶＡ｜五五五六自用小客車上之引擎號碼、車身號碼，
及向葉金錚買入之車號ＲＯ｜五一○二自用小貨車上之車身號碼，然就ＶＡ｜五五五
六號自用小客車之車身號碼及ＯＷ｜○四九九號藍色小貨車之引擎號碼各係為何，則
均未認定記載，自難資為適用法令之依據。(三)、原判決認乙○○將陳基泉於八十七年
六月十四日零時在台南市失竊之ＴＶ｜二七一六號藍色自用小客車引擎號碼、車身號
碼均磨滅，重新打造為陳敏郎送修車輛之引擎號碼、車身號碼，於八十七年六月九日
以陳敏郎名義向屏東監理站繳銷原ＶＡ｜五五五六號車牌，重新請領Ｓ八｜七一七七
號新車牌，將車交付陳敏郎 (見原判決第七頁第八至十四行）。其就陳基泉失竊藍色
自用小客車及以陳敏郎名義向屏東監理站繳銷車牌之時間認定，前後自相矛盾，自有
違誤。又原判決既於理由中論述車身號碼、引擎號碼等係各汽車廠表示製造工廠、日
期及生產批號之標誌，應屬刑法第二百二十條以文書論之準文書 (見原判決第四至五
頁），則乙○○將陳秀芬、陳基泉、賴豐聲等人所有之小客車或小貨車之車身號碼及
引擎號碼磨滅，何以不構成毀損文書罪，並未說明其理由，亦欠允洽。上訴意旨指摘
原判決不當，非無理由，應認有發回更審之原因。
據上論結，應依刑事訴訟法第三百九十七條、第四百零一條，判決如主文。
中      華      民      國    九十一    年      六      月     十三     日
                              最高法院刑事第九庭
                                  審判長法官  陳  炳  煌
                                        法官  陳  正  庸
                                        法官  韓  金  秀
                                        法官  吳  信  銘
                                        法官  徐  文  亮
      右正本證明與原本無異
                                              書  記  官
中      華      民      國    九十一    年      六      月     十七     日
